臺灣臺北地方法院民事判決　　　　　　　　　　　　九十三年度訴字第二六九七號
　　原　　　告　乙○○
　　被　　　告　安信建築經理股份有限公司
　　法定代理人　高志尚
　　被　　　告　信義房屋仲介股份有限公司
　　法定代理人　甲○○
　　右二人共同
　　訴訟代理人　王建智　律師
　　被　　　告　丙○○
右當事人間請求給付違約金事件，本院於民國九十三年十月十二日言詞辯論終結，判
決如下：
    主      文
原告之訴及假執行之聲請均駁回。
訴訟費用由原告負擔。
    事實及理由
一、原告起訴主張：
  (一)原告於民國九十三年四月二十九日，經由被告信義房屋仲介股份有限公司（下稱
    信義公司）之仲介，與被告丙○○簽訂買賣契約（下稱系爭買賣契約），雙方約
    定由被告丙○○以新臺幣（下同）八百三十五萬元之價金，承購原告所有、坐落
    臺北市○○區○○段一小段五七八地號土地應有部分一萬分之九十一、及其上門
    牌號碼臺北市○○區○○路二段七十七號十一樓之六之房屋，原告及被告丙○○
    並於同日與被告安信建築經理股份有限公司（下稱被告安信公司）簽訂代辦履約
    保證委任契約，由被告丙○○當場支付簽約金八十四萬元，交由被告安信公司與
    被告信義公司共同保管。被告丙○○於簽訂系爭買賣契約之前，已由被告信義公
    司處得知系爭房屋之混凝土檢測氯離子含量高於國家標準值零點三公斤／立方公
    尺，惟仍與原告締約，並要求檢測系爭房屋，經檢測結果確實高於國家標準值後
    ，即以此理由要求原告減少價金五十五萬元，原告以依民法第三百五十五條規定
    無須負擔保責任為由而不從，被告丙○○遂於九十三年五月二十八日以存證信函
    向原告表示解除契約。原告即於九十三年六月一日以存證信函通知被告丙○○，
    表明被告丙○○所為已違反誠實信用原則，若不繼續履行，即依不動產買賣合約
    書第九條第二項約定，沒收已繳價金。
  (二)關於氯離子含量，八十七年六月二十五日前之國家標準值本為零點六公斤／立方
    公尺以下，系爭房屋之完工日期為七十二年十一月一日，按當時標準並未超出國
    家標準值，依法律不溯及既往之原則，被告丙○○不得解除契約，然被告丙○○
    竟擅自違約，依雙方不動產買賣合約書第十六條第七款約定，原告得沒收系爭八
    十四萬元簽約金。
  (三)被告安信公司及被告信義公司本應協調雙方就八十四萬元簽約金應否返還或沒收
    等事項商談和解，卻偏頗被告丙○○而將保管中之八十四萬元簽約金加以返還，
    應依債務不履行之法律關係與被告丙○○負連帶給付責任。爰提出臺北逸仙郵局
    第０八三三號存證信函、臺灣省土木技師公會氯離子含量測試報告、臺北市府郵
    局第三二０號存證信函、臺北安和郵局第一四三號存證信函、代辦履約保證委任
    契約書、不動產買賣合約書各一份為證，求為判決：被告應連帶給付原告八十四
    萬元，及自九十三年六月二十六日起至清償日止，按週年利率百分之五計算之利
    息，並願供擔保，請准宣告假執行。
二、被告抗辯：
  (一)被告丙○○抗辯：伊係以每坪三十餘萬元高於市價之價格購買系爭房屋，足見對
    於系爭房屋之氯離子濃度高於國家標準值一節並不知情。因當初信義公司曾提及
    附近有海砂屋等情事，因此增訂第十六條第六款及第七款，經檢測後發現系爭房
    屋之氯離子濃度確實高於國家標準值，遂於九十三年五月二十八日以存證信函，
    依合約書第十六條第二款及第三款向原告為解除系爭買賣契約之意思表示。爰求
    為判決：駁回原告之訴。
  (二)被告信義公司抗辯：被告信義公司與原告訂立居間契約，於九十三年四月二十九
    日仲介被告丙○○向原告承購系爭不動產，於締結系爭買賣契約之前，被告信義
    公司並不知悉系爭房屋之混凝土氯離子含量高於國家標準值，亦未曾於事先告知
    被告丙○○系爭房屋有前述瑕疵。被告信義公司僅居間仲介購屋情事，並未代為
    保管系爭八十四萬元簽約金。爰提出臺灣省土木技師工會氯離子含量測試報告、
    臺北逸仙郵局存證信函第０八三三號為證，求為判決：駁回原告之訴，如受不利
    判決，願供擔保請准宣告免為假執行。
  (三)被告安信公司抗辯：被告安信公司與原告及被告丙○○簽訂代辦履約保證委任契
    約書，負責保管系爭八十四萬元簽約金。被告安信公司亦不知悉系爭房屋之氯離
    子檢測含量高於國家標準。依不動產買賣合約書第十六條第三項約定：「前條經
    甲方（即被告丙○○）請求進行混凝土氯離子含量檢測者，任一樣本檢測結果如
    有未符合國家標準（即零點三公斤／立方公尺以下）之情形時，甲方得解除本買
    賣契約，回復原狀，乙方（即原告）應退還甲方全部買賣價金（含定金）及履約
    保證專戶所生利息，乙方絕無異議。」被告丙○○依合約書第十六條第二項約定
    ，自費委託大誠土木技師事務所就系爭房屋進行混凝土氯離子含量檢測，檢測結
    果二處採樣樣品之混凝土氯離子含量分別為零點四二六公斤／立方公尺及零點四
    五二公斤／立方公尺，均超過前揭國家標準值。被告丙○○即依前述合約書第十
    六條第三項約定，以存證信函通知原告解除系爭買賣契約。被告安信公司因此依
    約代向保證銀行辦理出款手續，將被告丙○○已支付之八十四萬元價金及利息返
    還予被告丙○○，原告之主張顯無足採。爰提出臺灣省土木技師工會氯離子含量
    測試報告、臺北逸仙郵局第０八三三號存證信函為證，求為判決：駁回原告之訴
    ，如受不利判決，願供擔保請准宣告免為假執行。
三、查原告主張於九十三年四月二十九日，經由被告信義公司居間仲介，而與被告丙
    ○○簽訂系爭買賣契約，雙方約定由被告丙○○以八百三十五萬元之價金，承購
    原告所有、坐落臺北市○○區○○段一小段五七八地號土地應有部分一萬分之九
    十一、及其上門牌號碼臺北市○○區○○路二段七十七號十一樓之六之房屋，原
    告及被告丙○○並與被告安信公司簽訂代辦履約保證委任契約書，由被告丙○○
    當場支付簽約金八十四萬元，交由被告安信公司保管。被告丙○○自費委託大誠
    土木技師事務所就系爭房屋進行混凝土氯離子含量檢測，檢測結果顯示，系爭房
    屋儲藏室樑之氯離子濃度為零點四二六公斤／立方公尺，臥室樑之氯離子濃度為
    零點四五二公斤／立方公尺，被告丙○○為此於九十三年五月二十八日以存證信
    函向原告表示解除系爭買賣契約，被告安信公司並將八十四萬元簽約金返還予被
    告丙○○等情，業據原告提出臺北逸仙郵局第０八三三號存證信函、臺灣省土木
    技師公會氯離子含量測試報告、臺北市府郵局第三二０號存證信函、臺北安和郵
    局第一四三號存證信函、代辦履約保證委任契約書、不動產買賣合約書各一份為
    證，被告對此均不爭執，堪信原告此部分主張應為真實。
四、本件爭點如下：(一)被告丙○○得否以系爭建物有氯離子檢測濃度高於國家標準值
    而解除系爭買賣契約？(二)被告信義公司是否應對原告負債務不履行之賠償責任？
    (三)被告安信公司是否應對原告負債務不履行之賠償責任？本院析述如下：
  (一)按鑑於建物混凝土氯離子含量濃度高於國家標準ＣＮＳ三○九○每立方公尺零點
    三公斤之最低標準（即俗稱之海砂屋），其抗壓強度不足，一般在正常情形下是
    非耐久的，建物並因氯離子存在，易造成鋼筋表面的鈍化層會被破壞而形成嚴重
    的腐蝕，是其建築結構、安全性亦有疑慮，核屬減少一般建築物所應具有通常效
    用之瑕疪，目前房屋交易實務上，為減少海砂屋交易所衍生之糾紛，多於定型化
    契約條款中約定賣方負有告知義務、檢測義務及擔保責任，並賦予買方契約解除
    權。查本件兩造亦於系爭合約書第十六條第二、三及四款約定：「甲方得自費並
    指定檢測廠商，請求乙方配合依通例（註：樑、柱共取三個樣本）進行混凝土氯
    離子含量檢測，乙方不得拒絕。」、「前條經甲方請求進行混凝土氯離子含量檢
    測者，任一樣本檢測結果如有未符國家標準（即零點三公斤／立方公尺以下）之
    情形時，甲方得解除本買賣契約，回復原狀，乙方應退還甲方全部買賣價金（含
    定金）及履約保證專戶所生利息，乙方絕無異議。」、「無論甲方有無辦理前條
    房屋混凝土氯離子含量檢測約定，乙方均應依民法負瑕疵擔保責任。」；復於系
    爭不動產買賣合約書第十六條下方，以手寫方式增訂第六、七款，載明「雙方合
    意於九十三年五月七日前補測輻射檢測，若有污染情形超過標準值，則雙方同意
    無條件解除契約。」、「俟輻射、海砂檢測完畢後，再行將定金匯至乙方指定之
    帳戶。」，並由原告及被告丙○○於前述特約條款下方之簽名及蓋章，有原告提
    出被造所不爭之系爭合約書在卷可參，顯見兩造於本件買責契約條款中約定原告
    負有告知義務、檢測義務及擔保責任，並賦予被告丙○○契約解除權，合先敘明
    。
  (二)查本件系爭房屋經取樣測試結果，儲藏室樑混凝土之氯離子濃度為零點四二六公
    斤／立方公尺，臥室樑混凝土之氯離子濃度為零點四五二公斤／立方公尺，有原
    告提出之臺灣省土木技師公會氯離子含量測試報告在卷可憑，且為兩造所不爭，
    而觀之前開臺灣省土木技師公會氯離子含量測試報告並載明而八十七年六月二十
    五日之後，建物混凝土氯離子含量須低於零點三公斤／立方公尺以下，始符合國
    家標準值之規定。從而，系爭建物顯已超過前揭國家標準值，殆無疑義。被告丙
    ○○知悉前開報告後，為此於九十三年五月二十八日以存證信函向原告表示解除
    系爭買賣契約，有被告丙○○提出之存證信函一件在卷足稽，原告亦自認其確已
    收受該信函（見本院九十三年十月十二日言詞辯論筆錄），則被告丙○○以本件
    買賣標的混凝土建物氯離子濃度檢測結果高於標準值，依第十六條第三款約定向
    原告解除系爭買賣契約，核屬適法，並生解除契約效力。是被告丙○○依系爭合
    約第十六條第三款約定，受領所退還八十四萬元買賣價金，即為有據。
  (三)原告復稱八十年六月二十五日以前，建物混凝土氯離子含量低於每立方公尺零點
    六公斤，即未超過國家標準值，本件系爭房屋完工日期為七十二年十一月一日，
    是依前開標準，顯並未超出當時之國家標準，被告丙○○不得據以解除契約云云
    ，惟按出賣人所負物之瑕疵擔保責任，係源由於買賣契約之對價關係，要求出賣
    人擔保買賣標的物依民法第三百七十三條規定危險移轉於買受人之時，無滅失或
    減少其價值之瑕疵，亦無滅失或減少其通常效用，或契約預定效用之瑕疵。是系
    爭買賣契約既於九十三年四月二十九日簽訂，則系爭房屋是否有瑕疵、建物混凝
    氯離子含量是否超出國家標準值，自應以締約時之標準值作為判斷標準至明。原
    告援引系爭房屋完工日期之國家標準值，主張系爭房屋並無瑕疵，容有誤解。
  (三)原告另稱被告丙○○於締約之前即已知悉系爭房屋之氯離子濃度高於國家標準值
    云云，惟非但為被告丙○○否認在卷，且本院觀之系爭合約約定條款，原告與被
    告丙○○非但未刪除定型化契約原訂第十六條有關原告應配合檢測混凝土氯離子
    含量義務、並明訂標準值及未符標準值被告丙○○得無條件解除契約，更另以增
    訂前開特約條款方式，審慎約定原告檢測期限、及以檢測為付款條件。衡情被告
    丙○○如於締約前即已明知系爭房屋有氯離子濃度高於國家標準值情事，即無另
    為如上約定之理，原告所稱被告丙○○於締約前即已知悉系爭房屋之氯離子濃度
    高於國家標準值乙節，悖於常情而難認可採。是原告主張被告丙○○於契約成立
    時已知買賣標的物有瑕疵，依民法第三百五十五條第一項規定，其不負擔保之責
    云云，為無可採；被告丙○○抗辯其於委託大誠土木技師事務所檢測系爭房屋之
    後，始知悉系爭房屋之氯離子含量確實高於國家標準值等語，應屬有據。
  (四)按稱居間者，謂當事人約定，一方為他方報告訂約之機會，或為訂約之媒介，他
    方給付報酬之契約，民法第五百六十五條定有明文。查被告信義公司係與原告成
    立居間契約，並於九十三年四月二十九日媒介被告丙○○與其締約，此為兩造所
    不爭，顯見被告信義公司即已履行其居間之給付義務，至嗣後因系爭建物氯離子
    濃度高於國家標準值，為被告丙○○依約解除契約，然尚難據此遽認被告信義公
    司有何債務不履行，原告空言主張被告信義公司債務不履行云云，並據以請求被
    告信義公司賠償八十四萬元，惟其未具體指陳被告信義公司究違反何種給付義務
    ，亦未舉證以實其說，其前開主張即洵無可採。
  (五)末查被告安信公司與原告及被告丙○○於九十三年四月二十九日訂立代辦履約保
    證委任契約，原告及被告丙○○委任被告安信公司代向訴外人玉山商業銀行股份
    有限公司辦理履約保證一切事宜，此有兩造各自提出之代辦履約保證委任契約書
    一份在卷可考。又觀之前揭代辦履約保證委任契約書第六條約定：「於交屋程序
    完成或合約解除或判決確定後，丙方（即被告安信公司）應以匯款（限國內匯款
    ）、轉帳或銀行支票之方式將買賣價款扣除第四條支出後所餘價金及其孳息（扣
    除利息所得稅）轉交或返還予應得之人，匯款帳戶得由前開收款人本人或其代理
    人指定之。」查被告丙○○已於九十三年六月一日解除系爭買賣契約，已如前述
    ，則被告安信公司應依前揭約定，自負有將八十四萬元簽約金返還予被告丙○○
    義務。是被告安信公司依委任契約之約定，將價金退還被告丙○○，所為符合債
    之本旨，原告以此指摘被告安信公司債務不履行，請求被告安信公司返還八十四
    萬元云云，委無足採。
五、從而，原告依系爭不動產買賣合約書第十六條第七款約定及民法債務不履行之法
    律關係，請求被告連帶給付如聲明所示之金額及利息，為無理由，應予駁回。又
    原告之訴既經駁回，其假執行之聲請即失所附麗，應併予駁回。
六、本件事證已臻明確，兩造其餘攻擊防禦方法及舉證，核與判決結果不生影響，爰
    不予一一論述，併此敘明。
七、據上論結，原告之訴為無理由，依民事訴訟法第七十八條，判決如主文。
中　　　華　　　民　　　國　　九十三　　年　　　十　　　月　　二十八　　日
                              民事第五庭法      官  賴劍毅
右為正本係照原本作成
如對本判決上訴，須於判決送達後廿日內向本院提出上訴狀
中　　　華　　　民　　　國　　九十三　　年　　 十一 　　月　　　一　　　日
                                        法院書記官  吳芳玉
